臺灣高雄地方法院民事判決　　　　　 110年度雄簡字第1138號
原　　　告　徐銘萱　
被　　　告　陳志勇　


上列當事人間請求確認本票債權不存在事件，本院於民國110 年
9月14日言詞辯論終結，判決如下：
    主  文
確認被告持有如附表所示本票之票據債權，於超過新臺幣貳拾伍
萬元，及自民國一百零八年八月二十二日起至清償日止，按週年
利率百分之六計算之利息部分不存在。
原告其餘之訴駁回。
訴訟費用由被告負擔五分之一，其餘由原告負擔。
    事實及理由
一、按確認法律關係之訴，非原告有即受確認判決之法律上利益
    者，不得提起，此為民事訴訟法第247 條第1 項定有明文。
    是確認之訴之提起，以法律關係基礎事實之存否不明確，致
    原告在私法上之地位有受侵害之危險，而此危險得以對於被
    告之確認判決除去之者，即得依民事訴訟法第24 7條第1 項
    之規定提起確認之訴。查本件被告已持原告所簽發，如附表
    所示發票日為民國108 年8 月22日，票面金額為新臺幣（下
    同）31萬元，並免除作成拒絕證書之本票1 紙（下稱系爭本
    票）向本院聲請准予強制執行，並經裁定准許在案，此經職
    權調取本院110 年度司票字第2267號卷宗核閱無訛，苟未經
    本院判決確認系爭本票債權不存在，被告即得持系爭裁定據
    以聲請強制執行，致原告私法上之地位有受侵害之危險，有
    確認之必要，而有提起確認之訴之法律上利益，是原告提起
    本件確認之訴以排除此項危險，核與上開法條之規定，並無
    不合。
二、原告主張：原告向訴外人長興當鋪借款31萬元，並簽發如附
    表所示之本票（下稱系爭本票）予長興當鋪，然原告已陸續
    清償積欠長興當鋪張之借款共計155,000 元，另又以機車及
    汽車分別抵償3 萬元及10萬元，合計原告已清償285,000 元
    ，然被告卻持系爭本票向本院聲請強制執行，經本院110 年
    度司票字第2267號裁定准許強制執行，原告無從知悉被告如
    何取得系本票，爰依法提起本件訴訟等語，並聲明：確認被
    告就系爭本票債權，其中285,000 元之本票債權部分不存在
    。
三、被告則以：系爭本票係原告及訴外人朱淑萍共同向其借款所
    簽發交予其，且原告借款僅清償6 萬元等語，資為抗辯，並
    聲明：原告之訴駁回
四、不爭執事項：
  ㈠原告有簽發系爭本票。
  ㈡原告簽發系爭本票借款金額為31萬元。
  ㈢原告有匯款4 次至被告所有之帳戶（本院卷第13、17頁）共
    6 萬元。
五、爭執事項：
  ㈠原告簽發系爭本票係跟長興當舖借款或向被告借款？
  ㈡原告已經清償之金額為何（包含原告主張有機車及汽車抵償
    之部分是否為真）？
六、本院判斷如下：
  ㈠按票據債務人不得以自己與發票人或執票人之前手間所存抗
    辯之事由對抗執票人。但執票人取得票據出於惡意者，不在
    此限，票據法第13條定有明文。所謂惡意，係指執票人明知
    票據債務人對於發票人或執票人前手間存有抗辯事由；且執
    票人有無惡意，應以其取得票據時為決定之標準（最高法院
    95年度台上字第2862號判決意旨參照）。而如票據債務人主
    張執票人取得票據出於惡意，應由該債務人負舉證責任（最
    高法院64年台上字第1540號判例意旨參照）。又因票據係文
    義證券及無因證券，屬不要因行為，票據行為一經成立後，
    即與其基礎之原因關係各自獨立。此項票據之無因性，為促
    進票據之流通，應絕對予以維護，不問其是否為票據直接前
    、後手間而有不同。故執票人於上開訴訟中，祇須就該票據
    作成之真實負證明之責，對於票據給付之原因，並不負證明
    之責任。票據債務人應就其抗辯之原因事由，負舉證責任，
    俾貫徹票據無因性之本質，以維票據之流通性。準此，如票
    據債務人係主張其與執票人並非直接前後手，而欲以自己與
    執票人之前手間所存抗辯之事由對抗執票人，本於票據之文
    義性及無因性，自應由票據債務人就其與執票人前手間之票
    據原因關係為何、其對執票人之前手存有抗辯事由、暨執票
    人於取得票據時明知該抗辯事由之存在，先負舉證之責。
  ㈡經查，系爭本票為原告簽發，系爭本票現由被告持有等情，
    為兩造所不爭執，堪信為真實。至原告主張系爭本票之原因
    關係為原告與長興當鋪之借款關係，被告則抗辯係兩造間之
    借款關係，是兩造所稱系爭本票之原因關係並不一致，自應
    由原告就此負擔舉證責任。然縱如原告所述，系爭本票之原
    因關係為原告與長興當鋪之借款關係，惟原告將系爭本票交
    予長興當鋪後，被告再由長興當鋪處取得系爭本票，兩造間
    即非直接前後手關係，原告以已清償積欠長興當鋪之借款為
    由主張被告就系爭本票債權不存在，即係以自己與執票人之
    前手間所存抗辯之事由對抗執票人，然原告並舉證證明被告
    有何惡意取得或其他原告得以自己與長興當鋪間所存抗辯之
    事由對抗被告之情形，是縱如原告所述，原告已清償積欠長
    興當鋪285,000 元之借款，亦無從以之對抗被告。
  ㈢再者，被告稱原告就系爭本票已清償6 萬元後，尚欠本金25
    萬元等語，並有匯款交易明細為證（見本院卷第13、17頁）
    ，則被告對於原告系爭本票之債權，就超過25萬元及自108
    年8 月22日起至清償日止，按週年利率6%計算之利息部分，
    確已因原告之清償而消滅無疑
七、綜上所述，原告主張系爭本票已清償長興當鋪285,000 元乙
    節，與被告無涉，惟原告既已清償被告部分款項，則其訴請
    確認如附表所示之本票，於超過25萬元及自108 年8 月22日
    起至清償日止，按週年利率6%計算之利息部分，對原告之票
    據債權不存在，為有理由，應予准許；逾上開範圍部分，則
    無理由，應予駁回。
八、本件事證已臻明確，兩造其餘陳述及攻擊防禦方法核與判決
    結果不生影響，爰不逐一論述，附此敘明。
九、訴訟費用負擔之依據：民事訴訟法第79條。
中    華    民    國   110    年    10    月    8     日
                  高雄簡易庭    法  官  張茹棻
┌─────────────────────────────────────────┐
│附表：                                                                            │
├──┬──────┬─────┬──────┬──────┬──────┬────┤
│編號│ 發  票  日 │ 票面金額 │ 到  期  日 │ 提  示  日 │ 利息起算日 │票據號碼│
│    │  （民國）  │（新臺幣）│  （民國）  │  （民國）  │  （民國）  │        │
├──┼──────┼─────┼──────┼──────┼──────┼────┤
│ 1. │108年8月22日│310,000元 │   未  載   │108年8月22日│108年8月22日│296040  │
└──┴──────┴─────┴──────┴──────┴──────┴────┘
以上正本係照原本作成。
如不服本判決，應於送達後20日內，向本院提出上訴狀並表明
上訴理由，如於本判決宣示後送達前提起上訴者，應於判決送達
後20日內補提上訴理由書（須附繕本）。
中    華    民    國   110    年    10    月    8     日
                                書記官  黃振祐